【裁判字號】    99,交上易,759
【裁判日期】    990706
【裁判案由】    過失致死
【裁判全文】
臺灣高等法院臺中分院刑事判決       99年度交上易字第759號
上  訴  人  臺灣苗栗地方法院檢察署檢察官
被      告  丁○○
上列上訴人因被告過失致死案件，不服臺灣苗栗地方法院99年度
交易字第29號中華民國99年 4月27日第一審判決（起訴案號：臺
灣苗栗地方法院檢察署99年度偵字第 263號），提起上訴，本院
判決如下：
    主  文
上訴駁回。
    事  實
一、丁○○係苗栗縣竹南鎮君毅中學夜間部學生，於民國98年12
    月10日下午5時30分許，騎乘車牌號碼632-GMJ號重型機車，
    從苗栗縣頭份鎮尖山某機車行出發，準備前往君毅中學上課
    ，並沿苗栗縣頭份鎮○○路由東往西方向行駛，於同日下午
    5 時39分許，途經永貞路與南田街口設有閃光黃燈號誌之路
    段時，原應注意汽車行駛時，駕駛人應注意車前狀況，並隨
    時採取必要之安全措施；及汽車行駛至設有閃光黃燈之交岔
    路口，應減速接近，注意安全，小心通過，而依當時天候晴
    ，夜間雖無照明，然路面乾燥，無缺陷，亦無障礙物，視距
    良好等情狀，並能注意，竟疏未注意及此，因急著趕赴學校
    上課，未減速慢行，仍以時速約80公里（該路段速限為時速
    60公里）之速度疾駛，復未注意車前狀況。適有78歲老婦人
    林蔡嬌，從苗栗縣頭份鎮○○街由北往南方向徒步走來，經
    過該設有閃光紅燈號誌之路口前時，亦疏未注意左右有無來
    車，即貿然穿越該路口，丁○○見狀因速度過快，閃避不及
    ，其所騎乘機車之車頭撞及林蔡嬌，林蔡嬌倒地後，因此受
    有頭部外傷併顱內出血、腹部鈍傷併腹內臟器損傷出血、外
    傷性出血性傷害，經送醫急救後，延至翌日（即11日）凌晨
    0 時29分傷重不治死亡。至丁○○於車禍發生後留在現場，
    於警員乙○○抵達現場尚未得知何人係肇事者之前，主動向
    員警表明其係肇事者而自首，並願意接受裁判。
二、案經臺灣苗栗地方法院檢察署檢察官自動檢舉，及林蔡嬌之
    子甲○○訴由臺灣苗栗地方法院檢察署檢察官偵查起訴。
    理  由
壹、程序部分：
    按被告以外之人於審判外之陳述，雖不符刑事訴訟法第一百
    五十九條之一至第一百五十九條之四之規定，而經當事人於
    審判程序同意作為證據，法院審酌該言詞陳述或書面陳述作
    成時之情況，認為適當者，亦得為證據。當事人、代理人或
    辯護人於法院調查證據時，知有刑事訴訟法第一百五十九條
    第一項不得為證據之情形，而未於言詞辯論終結前聲明異議
    者，視為有前項之同意，同法第一百五十九條之五第一項、
    第二項分別定有明文。本件有關以下所引用被告以外之人於
    審判外之言詞或書面陳述，均為被告以外之人於審判外之陳
    述，且不符刑事訴訟法第一百五十九條之一至第一百五十九
    條之四之規定，原均無證據能力。但檢察官及被告丁○○，
    於本件本院言詞辯論終結前，均未對各該言詞或書面陳述之
    證據能力表示異議。而本院依據該等言詞陳述或書面作成時
    之情況觀察，認均無非法或不當取證之情事，且亦無顯不可
    信之情況，故認為適當而均得以作為證據，是各該證據依刑
    事訴訟法第一百五十九條之五之規定，均具有證據能力，本
    院自得將之採為認定犯罪事實之證據，附此敘明。
貳、實體部分：
一、前揭犯罪事實，業據被告丁○○迭於原審及本院審理時坦承
    不諱；核與告訴人甲○○於警詢及檢察官偵查中之指述（參
    見相驗卷第21頁至第23頁、第31頁），及證人即處理現場警
    員乙○○於檢察官相驗時之證述（參見相驗卷第31頁）情節
    相符。且有財團法人為恭紀念醫院乙種診斷證明書 1紙（參
    見相驗卷第6頁）、道路交通事故現場圖1紙（參見相驗卷第
    9頁）、道路交通事故調查報告表(一)、(二)各1紙（參見相驗卷
    第10頁、第11頁）、現場照片10張（參見相驗卷第24頁至第
    28頁）、相驗屍體證明書（參見相驗卷第33頁）、檢察官履
    勘現場筆錄（參見相驗卷第34頁）、檢驗報告書 1份（參見
    相驗卷第35頁至第50頁）、警員乙○○製作之職務報告1 份
    （參見偵查卷第 4頁）、苗栗縣警察局頭份分局相驗照片20
    張（參見偵查卷第 6頁至第15頁）、苗栗縣警察局頭份分局
    勘察採證照片42張（參見偵查卷第17頁至第37頁）、苗栗縣
    警察局頭份分局道路交通事故肇事人自首情形紀錄表 1紙（
    參見原審審理卷）在卷可稽，被告前揭不利於己之自白，應
    認與事實相符。按汽車駕駛人應注意車前狀況，並隨時採取
    必要之安全措施；又汽車行駛至設有閃光黃燈之交岔路口，
    應減速接近，注意安全，小心通過；且行車速度應依速限標
    誌之規定，道路交通安全規則第93條第1項、第94條第3項分
    別定有明文。被告騎乘機車，自應注意上述道路交通安全規
    則之規定，又依前揭附卷之交通事故調查報告表所載，本件
    肇事時天候晴、夜間有照明、路面乾燥、無缺陷、無障礙物
    且視距良好之情形，並無不能注意之情事，其竟疏未注意及
    此，而貿然於超速之情況下，未注意車前狀況，即駛入該路
    口，致與行人林蔡嬌相撞，被告顯有過失已堪認定。雖被害
    人林蔡嬌貿然穿越道路，亦同有過失，然並無礙於被告本案
    之前揭過失責任。此外，被告過失駕車肇事行為，與被害人
    林蔡嬌之死亡結果間，具有相當因果關係。綜上所述，本件
    被告過失致死犯行，事證已臻明確，應予依法論科。
二、核被告丁○○所為，係犯刑法第276條第1項之過失致人於死
    罪。被告丁○○於車禍發生後留在現場，於警員乙○○抵達
    現場尚未得知何人係肇事者之前，主動向員警表明其係肇事
    者，並願意接受裁判，符合自首要件，依刑法第62條前段之
    規定，減輕其刑。
三、原審以本案被告之前揭事證明確，並審酌被告丁○○於車禍
    發生當時甫滿18歲，年輕識淺，因趕赴學校上課，心慌下始
    超速行駛，不慎撞及被害人造成憾事，對此次車禍之發生，
    應負主要之肇事責任，自車禍發生後迄今，無法與被害人家
    屬成立民事和解，係因家境相當清寒，無力賠償，此有警方
    調查筆錄在卷足參（參見相驗卷第15頁家庭經濟狀況欄），
    犯後不僅能自首犯罪，且歷經偵、審程序，均能保持坦白承
    認之態度等一切情狀，量處被告丁○○如原審判決主文所示
    刑，並諭知易科罰金之折算標準。經核其認事用法，均屬正
    確；量刑亦稱妥適。檢察官據告訴人之請求上訴，略以：「
    按量刑之輕重，固屬事實審法院得依職權自由裁量之事項，
    然仍應受比例原則及公平原則之限制，否則其判決即非適法
    ；刑事審判旨在實現刑罰權分配的正義，故法院對有罪被告
    之科刑，應符合罪刑相當之原則，使輕重得宜，罰當其罪，
    以契合社會之法律感情，此所以刑法第57條明定科刑時應審
    酌一切情狀，尤應注意該條各款所列事項以為科刑輕重之標
    準，最高法院93年度臺上字第5073號判決可資參照。經查，
    原審認定本件被告係自首，惟實際上在本案發生時，被告並
    沒有立即報警，且對被害人置之不理，係被害人之鄰居見狀
    後，向員警報案，在員警已知悉經過情形而到場處理，被告
    始回到現場，是被告後來陳述其為肇事者之行為，應屬自白
    ，而非自首，原審就被告係自首之認定是否妥當，容非無疑
    。再者，被告案發後非但以行動電話與朋友聊天，對被害人
    死活完全不顧，且在被害人亡故後，對被害人家屬亦未告聞
    問，不與被害人家屬和解，顯見其毫無悛悔之意，原審卻認
    定其犯後態度良好，實有可議之處。是認原審僅就其犯行量
    處被告有期徒刑 6月，實屬過輕，原判決尚非妥適」等語等
    情，而指摘原審量刑過輕云云。惟按本件被告就上揭過失致
    人於死部分之犯行，確係合於自首之要件，已詳如前所論述
    。且按量刑輕重，係屬事實審法院得依職權自由裁量之事項
    ，苟已斟酌刑法第57條各款所列情狀而未逾法定刑度，不得
    遽指為違法（最高法院72年臺上字第6696號判例意旨參照）
    。查原審上開量刑，已有斟酌被告之品行、過失程度、所生
    之損害及犯罪後之態度等情狀，且刑法第276條第1項過失致
    人於死罪之法定刑度，係2年以下有期徒刑、拘役或2千元以
    下罰金，原審就此量處有期徒刑 6月，係在法定刑度內，亦
    尚屬妥適，是檢察官之上訴，為無理由，應予駁回。
據上論斷，應依刑事訴訟法第368條，判決如主文。
本案經檢察官丙○○到庭執行職務。
中    華    民    國    99    年     7    月     6    日
              交通法庭  審判長法  官  陳  紀  綱
                              法  官  林  欽  章
                              法  官  張  智  雄
以上正本證明與原本無異。
不得上訴。
                              書記官  詹  雅  婷
中    華    民    國    99    年     7    月     6    日
附錄本案論罪科刑法條：
附記論罪之法條全文：
刑法第276條（過失致死罪）
因過失致人於死者，處2 年以下有期徒刑、拘役或2 千元以下罰
金。
從事業務之人，因業務上之過失犯前項之罪者，處5 年以下有期
徒刑或拘役，得併科3 千元以下罰金。

司法院資訊處製作；財團法人民間司法改革基金會備份。
